臺灣新竹地方法院刑事判決　　　　　　　　　　　　　九十一年度易字第一五二號
　　公　訴　人　臺灣新竹地方法院檢察署檢察官
　　被　　　告　乙○○
右列被告因誣告案件，經檢察官聲請簡易判決處刑（九十年度偵字第三七五四號），
本院改依通常程序審理，並判決如左：
    主    文
乙○○無罪。
    理    由
一、公訴意旨略以：被告乙○○明知前向生旺實業股份有限公司（下稱生旺公司）負
    責人王錫揚所收取，以第一商業銀行竹北分行為付款人，帳號○五三四二一號，
    票號ＲＢ0000000號，面額新台幣（下同）九十七萬三千四百元，發票日
    民國九十年三月三十一日之支票一紙，已於九十年二月，交付於丙○○，並未遺
    失。竟於九十年四月二日，未指定犯人，而向第一商業銀行竹北分行謊報該紙支
    票遺失，經由新竹市票據交換所報請警察局協助偵查侵占遺失物罪嫌。嗣丙○○
    於九十年三月三十一日，將系爭支票交付給乾企業有限公司（下稱旺乾公司）負
    責人胡炯勝，後由胡炯勝再交付甲○○○。於九十年三月三十一日，當執票人甲○○○提示該紙支票遭拒，始發現上情。因認被告涉犯刑法第一百七十一條第一
    項之未指定犯人誣告罪嫌。
二、公訴人認被告乙○○涉有誣告罪嫌，無非係以證人甲○○○、胡炯勝、丙○○、
    王錫揚之證詞，並有新竹市票據交換所及第一商業銀行竹分行函文、票據掛失止
    付通知書、新竹市票據交換所退票理由單及上開支票可稽，此外參諸被告於八十
    九年十二月間出現財務危機，並以前開客票之交付取代自己所開立之支票，以求
    客戶信任，當知悉前開支票之流向等為主要之論據。訊據被告乙○○則堅詞否認
    有何誣告犯行，辯稱當時其確處財務危機狀態，有關客票之處理，均委由丙○○
    為之，惟當時無法與丙○○聯絡，故誤以為前開支票業已遺失，進而向第一商業
    銀行竹北分行申報遺失並為掛失止付等語。
三、按犯罪事實，應依證據認定之，無證據不得推定其犯罪事實。又不能證明犯罪者
    ，應諭知無罪之判決，刑事訴訟法第一百五十四條、第三百零一條第一項分別定
    有明文。次按刑事訴訟法上所謂認定犯罪事實之證據，係指足以認定被告確有犯
    罪行為之積極證據而言，該項證據自須適合於被告犯罪事實之認定，始得採為斷
    罪資料。如未能發現相當證據，或證據不足以證明，自不能以推測或擬制之方法
    ，以為裁判之基礎。又刑事訴訟上證明之資料，無論其為直接或間接證據，均須
    達於通常一般之人均不致有所懷疑，而得確信其為真實之程度，始得據為有罪之
    認定，若其關於被告是否犯罪之證明未能達此程度，而有合理性懷疑之存在，致
    使無從形成有罪之確信，根據「罪證有疑，利於被告」之證據法則，即不得遽為
    不利被告之認定，此分別有最高法院二十九年上字第三一○五號、四十年臺上字
    第八六號、七十六年臺上字第四九八六號判例可資參照。再按誣告罪之成立，以
    意圖他人受刑事處分虛構事實而向該管公務人申告為其要件，故其所訴事實，雖
    不能證明係屬實在，而在積極方面無證據證明其確係故意虛構者，仍不能遽以誣
    告罪論處。
四、經查：（一）本案被告乙○○以案外人黃素真為名義所經營之十鵬興業有限公司
    （下稱十鵬公司），於八十九年年底間財務開始出現危機，致使以案外人黃素真
    所開立之票據紛紛退票之事實，業經證人丙○○、胡炯勝證稱在卷，且有法務部
    票據信資訊連結作業查詢明細表在卷可查（參九十年偵字第三七五四號偵查卷）
    。且證人丙○○雖證稱於八十九年十二月間，自被告處取得上開支票，但有關其
    後票據之轉付處理過程，被告並不知悉之事實，復經證人丙○○證稱：「我拿的
    時候沒有說明要拿給哪一家，同時拿二家客票，當時十鵬公司財務狀況不好，他
    拿給我二張客票時，並沒有作記錄：：一直到票止付時，我都沒有告訴他該票拿
    誰：：客票處理情況被告並不過問」等語，核與證人胡炯勝證述：「票是丙○○
    於八十九年十二月拿給我的，我拿時也沒有通知被告：：我的業務範圍均和賴聯
    繫，我和被告不熟，不至於不讓我拿到票款」（均參本院九十一年四月十六日之
    審理筆錄）等情相符。是證人丙○○之證詞應可採信。綜上，本案被告所經營之
    十鵬公司既於八十九年年底間出現財務狀況，且開立之票據分為退票。而被告在
    客票未為管理記錄之情狀下，公司帳目本為混亂；再以客票之後續處理既未由被
    告經手、暸解之前題下，被告有漏記前該支票業以轉付或誤已遺失之情形，即不
    無可能。（二）又王錫揚雖證稱「我不清楚，本張支票有簽收（被告收你的支票
    有無紀錄的習慣？）又被告通常有簽收」等語（參九十年偵字第三七五四號偵查
    卷第三十頁），且證人甲○○○亦陳述於九十年三月三十一日前往新竹縣第一銀
    行竹北分行提示付款而獲知該支票業已掛失止付等情，並有該銀行分於九十年五
    月十七日之一竹北字第一八二號函、九十年十一月十三日之一竹北字第四０二號
    函及掛失止付通知書、新竹市票據交換所退票理由單、上開支票可稽。然前揭支
    票業經被告誤已遺失而掛失止付之事實，本為被告所不否認，而被告縱自證人王
    錫揚處收受該支票，並為簽收，然此僅為證人王錫揚片面供作留存收執使用，非
    可逕論被告亦同有記錄。此外，復查無其他積極證據足證被告確實知悉該支票係
    轉付何人而未遺失。否則本院自不能僅因上開掛失支票事後查證係已轉付而非遺
    失，即任意推定本案被告之支票掛失止付事係出自故意虛構，致違反發見真實之
    原則。揆諸上開說明，尚不能證明被告犯罪，自應為被告無罪之諭知。
據上論斷，應依刑事訴訟法第四百五十二條、第三百零一條第一項，判決如主文。
本案經檢察官吳金棟到庭執行職務。
中      華      民      國    九十一    年      四      月    三十    日
                                      臺灣新竹地方法院刑事第一庭
                            法  官    彭  淑  苑
右正本證明與原本無異。
如不服本判決，應於判決送達後十日內向本院提出上訴狀( 應附繕本 )，上訴於
臺灣高等法院。
                                          書記官    饒  興  蘭
中      華      民      國    九十一    年      四      月    三十    日
